【裁判字號】    97,抗,2008
【裁判日期】    971218
【裁判案由】    聲明異議
【裁判全文】
臺灣高等法院民事裁定                  97年度抗字第2008號
抗  告  人  臺北縣樹林市公所
法定代理人  甲○○
上列抗告人與相對人道行營造有限公司間聲明異議事件，抗告人
對於中華民國97年10月28日臺灣板橋地方法院97年度執字第5453
1號裁定提起抗告，本院裁定如下：
    主  文
抗告駁回。
抗告費用由抗告人負擔。
    理  由
一、抗告人於原法院異議及本院抗告意旨略以：抗告人於民國94
    年6月2日公告招標「樹林市鹿角溪排水箱涵及東豐街道路改
    善工程（上游段）」（下稱系爭工程），經相對人於94年6
    月10日得標，雙方並訂立系爭工程合約。惟相對人於承攬系
    爭工程期間，違反系爭工程合約第20條之約定，抗告人已依
    法解除系爭工程合約，因相對人就系爭工程款尚有爭執，因
    而向台北縣政府採購申訴審議委員會申請調解，經雙方多次
    調解後，抗告人同意就系爭工程已施作部分，按監造單位計
    算之結算明細表所核算之金額新台幣（下同）11,806,378元
    ，作成臺北縣政府96購調12058號採購履約爭議調解成立書
    （下稱系爭調解書），然系爭調解書僅具確認系爭工程金額
    之效力，並無執行力。又相對人依系爭工程契約應給付抗告
    人違約金共計3,001,844元（包括施工期間查核丙等、驗收
    不合格、施工期間回填缺失違約金351,844元及終止契約懲
    罰性違約金2,650,000元），抗告人亦得向相對人主張抵銷
    ，經抗告人行使抵銷權後，相對人對抗告人即無請求權存在
    。況除前開違約金外，抗告人皆已給付相對人，而懲罰性違
    約金3,001,844元部分，因尚有爭議，目前雙方另循其他爭
    議處理程序解決中，若允許相對人得持系爭調解書聲請強制
    執行該3,001,844元，將使抗告人日後對相對人有不能請求
    該筆懲罰性違約金或甚難請求之虞，乃聲明異議，惟原法院
    竟駁回抗告人之異議，爰提起抗告，請求廢棄原裁定等語。
二、按「強制執行，依其他法律之規定，得為強制執行名義者為
    之。」強制執行法第4條第1項第6款定有明文。又「採購申
    訴審議委員會辦理調解之程序及其效力，除本法有特別規定
    者外，準用民事訴訟法有關調解之規定。履約爭議調解規則
    ，由主管機關擬定，報請行政院核定後發布之。」政府採購
    法第85條之1第3、4項定有明文。次按「當事人或利害關係
    人，對於執行法院執行強制執行之命令，對於執行法官、書
    記官、執達員實施強制執行之方法，強制執行時應遵守之程
    序，或其他侵害利益之情事，得於強制執行程序終結前，為
    聲請或聲明異議。但強制執行不因而停止。」、「執行名義
    成立後，如有消滅或妨礙債權人請求之事由發生，債務人得
    於強制執行程序終結前，向執行法院對債權人提起異議之訴
    ，如以裁判為執行名義時，其為異議原因之事實發生在前訴
    訟言詞辯論終結後者，亦得主張之」強制執行法第12條第1
    項、第14條第1項分別定有明文。是強制執行法第12條之「
    聲明異議」所規範者乃係就「程序上」對於執行行為有所不
    服而提出者，而同法第14條之「債務人異議之訴」則係就「
    實體上」之法律關係有所主張而提出者。另「強制執行程序
    開始後，除法律另有規定外，不停止執行。有回復原狀之聲
    請，或提起再審或異議之訴，或對於和解為繼續審判之請求
    ，或提起宣告調解無效之訴、撤銷調解之訴，或對於許可強
    制執行之裁定提起抗告時，法院因必要情形或依聲請定相當
    並確實之擔保，得為停止執行之裁定。」同法第18條第1、2
    項亦詳有明文。
三、經查：
（一）本件相對人所持系爭調解書，係由臺北縣政府採購申訴審
      議委員會依採購履約爭議調解規則第19條第2項議決成立
      ，而依採購履約爭議調解規則第1條之規定，該規則係依
      政府採購法第85條之1第4項規定訂定，有系爭調解書及採
      購履約爭議調解規則可憑（原執行法院卷第25至26頁、第
      63至66頁），是依政府採購法第85條之1第3項規定調解成
      立之系爭調解書，依該條項規定，其效力準用民事訴訟法
      有關調解之規定。而調解成立，依民事訴訟法第416條第1
      項、第380條第1項規定，與訴訟上和解有同一效力，即與
      確定判決有同一效力，故系爭調解書核屬強制執行法第4
      條第1項第6款所稱之其他依法律之規定，得為強制執行名
      義者。
（二）抗告人主張：系爭調解書，僅具確認工程金額之效力而無
      執行力等語。惟依系爭調解書所載之「調解成立內容」係
      ：「一、他造當事人（即抗告人）同意就系爭工程已施作
      部分，按照監造單位計算之結算明細表所核算金額計11,8
      06,378元給付與申請人（即相對人）。二、調解費用150,
      000元由申請人負擔。」可知，系爭調解書之內容乃屬給
      付之性質，自有執行力，是抗告人主張系爭調解書僅具確
      認效力而無執行力，顯不足採，準此，相對人以系爭調解
      書為執行名義，應屬合法有效，且具有執行力。
（三）抗告人另主張：相對人依系爭工程契約應給付抗告人違約
      金共計3,001,844元，經抗告人行使抵銷權後，相對人對
      抗告人即無請求權存在。況除前開違約金外，抗告人皆已
      給付相對人，而懲罰性違約金3,001,844元部分，因尚有
      爭議，目前雙方另循其他爭議處理程序解決中，若允許相
      對人得持系爭調解書聲請強制執行該金額，將使抗告人日
      後對相對人有不能請求該筆懲罰性違約金或甚難請求之虞
      等語，惟依前揭二有關「聲明異議」與「債務人異議之訴
      」性質不同之說明，抗告人上開之主張，乃屬實體上法律
      關係之問題，抗告人應另行提起債務人異議之訴，並依強
      制執行法第18條第2項之規定，取得停止執行裁定後，請
      求執行法院停止執行本件強制執行程序，尚非於本件聲明
      異議程序所能解決。
（四）綜上，抗告人依強制執行法第12條第1項規定，聲明異議
      ，均無理由，應予駁回。原執行法院駁回抗告人之異議，
      於法並無不合。抗告意旨指摘原裁定不當，聲明廢棄，為
      無理由，應予駁回。
四、據上論結，本件抗告為無理由，爰裁定如主文。
中    華    民    國    97    年    12    月    18    日
                    民事第十二庭
                        審判長法  官  陳駿璧
                              法  官  連士綱
                              法  官  陳邦豪
正本係照原本作成。
本裁定除以適用法規顯有錯誤為理由，並經本院許可外，不得再
抗告。如提起再抗告，應於收受後10日內委任律師為代理人向本
院提出再抗告狀。並繳納再抗告費新台幣１千元。
中    華    民    國    97    年    12    月    18    日
                              書記官  李佳樺


司法院資訊處製作；財團法人民間司法改革基金會備份。
